臺灣臺北地方法院民事判決　九十年度訴字第一四一五號
　　原　　　告　華南商業銀行股份有限公司
　　法定代理人　丙○○
　　訴訟代理人　戊○○
　　　　　　　　甲○○
　　被　　　告　丁○○
　　被　　　告　乙○○
右當事人間請求清償借款事件，本院判決如左：
    主    　文
被告應連帶給付原告新台幣捌拾陸萬元及如附表所示之利息暨違約金。
訴訟費用由被告連帶負擔。
本判決於原告以新台幣貳拾捌萬元或同面額之中央政府建設公債八十四年度甲類第一
期債票為被告供擔保後，得假執行，但被告如於假執行程序實施前，預以新台幣捌拾
陸萬元為原告供擔保，得免為假執行。
    事    　實
甲、原告方面：
壹、聲明：如主文第一項所示，及為以供擔保為條件之假執行宣告。
貳、陳述：
　一、訴外人郭添丁於民國（下同）八十九年三月二十八日邀同被告丁○○、乙○○
　　　為連帶保證人，向原告借款新台幣（下同）一百四十萬元，借款期間自八十九
　　　年三月二十八日起至九十年三月二十八日止，約定利息按原告基本放款利率加
　　　碼年率百分之一點五計算，自借款日起，按月計付，嗣後原告調整基本放款利
　　　率時，自調整之日起，按新利率加原加碼計息。另於八十九年十月二十七日邀
　　　同被告丁○○、乙○○為連帶保證人，向原告借款一十六萬元，借款期間自八
　　　十九年十月二十七日起至八十九年十一月二十八日止，約定利息按原告基本放
　　　款利率加碼年率百分之一點八計算，自借款日，按月計付，嗣後原告調整基本
　　　放款利率時，自調整之日起，按新利率加原加碼計息。如任一宗債務不依約清
　　　償本金時，二筆借款均約定借款人即喪失期限之利益，其債務視為全部到期，
　　　並自逾期之日起，逾期在六個月以內者，按上開利率百分之十，逾期在六個月
　　　以上者，按上開利率百分之二十計付違約金，立有借據二份、授信約定書二份
　　　為證。詎上開一十六萬元之借款於八十九年十一月二十八日到期後，郭添丁未
　　　依約清償，依上開約定，全部借款均視為到期，共積欠原告八十六萬元及如附
　　　表所示之利息暨違約金，屢經催討，被告均置之不理，為此提起本件訴訟，請
　　　求被告連帶如數給付。
　二、郭添丁及被告丁○○、乙○○於八十五年十二月二十三日至原告營業所在地於
　　　印鑑卡、授信約定書上親自簽名、蓋章完成借款對保手續，並約定為便於日後
　　　與原告一切授信往來，除另有約定外，憑所留存印鑑式樣蓋於授信契據即生效
　　　力。另依民法第三條第二項之規定，如有用印章代簽名，其蓋章與簽名生同等
　　　效力，故原告提示之借據均有郭添丁及被告丁○○、乙○○蓋章與原告所留存
　　　印鑑相同，是被告如主張印章係屬他人所盜蓋，應負舉證責任。
　三、所謂消費者，依消費者保護法第二條之立法解釋，指以消費為目的而為交易、
　　　使用商品或接受服務者而言，銀行或其他金融機構與連帶保證人間所訂立之保
　　　證契約，乃保證人擔保借款人對金融機構債務之清償責任，金融機構對保證人
　　　並未提供任何商品或服務，保證人並未因有保證契而自銀行獲得報償，其性質
　　　應屬單務、無償契約，非屬消費者保護法之有關消費法律關係，自無消費者保
　　　護法之適用。被告辯稱定型化契約條款係不利於被告而顯失公平，依消費者保
　　　護法之規定應屬無效等語，自不足採。
參、證據：提出(一)借據二份、(二)授信約定書三份、(三)印鑑卡影本三份、(四)轉帳收入傳
    票影本一份為證。
乙、被告方面：
(甲)被告丁○○部分：
壹、聲明：
　一、原告之訴駁回。
　二、如受不利判決，願供擔保請准宣告免為假執行。
貳、陳述：
　一、被告並未於八十九年三月二十八日起並未前往原告銀行辦理相關借貸手續，亦
　　　未曾在系爭二紙借據上簽章，故原告所提系爭二紙借據上之簽名均非被告所為
　　　，原告須就系爭二紙借據上連帶保證人欄上被告簽名之真正負舉證責任。
　二、原告所提授信約定書第十三條及第十四條雖明定「立約人所保證之債務，如貴
　　　行允許主債務人延期清償或分期清償時，應即以書面通知立約人，立約人同意
　　　於貴行書面通知到達或視為到達時，仍續負全部債務之保證責任。」、「為便
　　　於嗣後立約人與貴行一切受（授）信往來，立約人茲同意，除另有約定外，憑
　　　後列留存印鑑樣蓋（簽）於受（授）信契據，即生效力。」，惟查：
　　　(一)按本節所規定保證人之權利，除法律另有規定外，不得預先拋棄。就定有期
　　　　限之債務為保證者，如債權人允許主債務人延期清償時，保證人除對於其延
　　　　期已為同意外，不負保證責任，民法第七百三十九條之一、第七百五十五條
　　　　分別定有明文。再民法第七百三十九條之一之規定，依民法債編施行法第三
　　　　十三條之規定，於修正施行前成立之之保證，亦適用之。而系爭授信約定書
　　　　第十三條，使當事人拋棄民法第七百五十五條所定保人之權利，依民法第七
　　　　百三十九條之一、第七十一條及第二百四十七條之一第三款之規定，該條文
　　　　應歸無效。
　　　(二)系爭授信約定書第十四條明顯加重他方當事人（即立約人）之責任並免除原
　　　　告之對保責任應歸無效。蓋於與原告一切之受（授）信往來，原告不論保戶
　　　　之印章是否為他人所盜蓋及借保戶之「簽名」是否為他人所偽簽，依上述條
　　　　款竟僅須核對印鑑章即可免除原告應盡之善良管理人─正確對保之責任，此
　　　　情形對居於保證人地位之被告顯失公平，依民法第二百四十七條之一第一款
　　　　及第二款之規定，此約款應歸於無效。
　　　(三)再系爭二紙借據中八十九年三月二十八日所簽立之一百四十萬元借據之連帶
　　　　保證人欄「丁○○」之簽名，係他人所偽簽。又另紙八十九年十月二十七日
　　　　一十六萬元之借據，其上連帶保證人中「丁○○」三字係用橡皮章所蓋，並
　　　　非被告所親簽，且鈞院九十年度重訴字第七四四號原告請求訴外人寶島豆類
　　　　有限公司及被告清償近二千五萬元之借款事件中，原告之職員即證人林明來
　　　　及林根全均證稱借據都是寫好會過來的等語，林明來於九十年五月三十一日
　　　　鈞院九十年度訴字第一四一三號清償借款事件中證稱係郭添丁將蓋好之印章
　　　　之借據帶來銀行；另林明來亦於本件證稱對八十九年十月二十山日丁○○有
　　　　無來銀行在借據上簽名及蓋章無印象等語。由上足徵八十九年三月二十八日
　　　　及八十九年十月二十七日乃郭添丁一人前往銀行辦理相關借貸手續，被告根
　　　　本未前往原告銀行，更遑論於系爭二紙借據上之連帶保證人欄簽章。
　三、末按「由自己之行為表示以代理權授與他人者，對於第三人應負授權人之責任
　　　，必須本人有表見之事實，足使第三人信該他人有代理權之情形存在，始足當
　　　之。我國人民將自己印章交付他人，委託他人辦理特定事項者，比比皆是，倘
　　　持有印章之該他人，除受託辦理之特定事項外，其他以本人名義所為之任何法
　　　律行為，均須由本人負表見代理之授權人責任，未免過苛。原審徒憑上訴人曾
　　　將印章交付予呂某之事實，即認被上訴人就保證契約之訂立應負表見代理之授
　　　權人責任，自屬率斷。」，最高法院著有七十年台上字第六五七號判例。本件
　　　被告既未曾於八十九年三月二十八日及八十九年十月二十七日前往原告銀行，
　　　亦未曾親自於系爭二紙借據上簽章，依前述判例，被告自無須負清償系爭借款
　　　之責。
參、證據：提出(一)鈞院九十年度重訴字第七四四號清償借款事件九十年五月十五日言
    詞辯論筆錄影本一份、(二)鈞院九十年訴字一四一三號清償借款事件九十年五月三
    十一日言詞辯論筆錄影本一份、(三)訴外人姚靜鈞借據影本一份、(四)鈞院九十年度
    重訴字第七四四號判決影本一份為證，並聲請訊問證人林明來、余文鎮。
(乙)被告乙○○部分：
  被告乙○○未於最後言詞辯論期日到場，惟曾於言詞辯論期日到場聲明及陳述如次
  ：
壹、聲明：
  一、原告之訴駁回。
  二、如受不利判決，願供擔保請准宣告免為假執行。
貳、陳述：
　一、被告是郭添丁之女婿，借據上之印章雖為其所有，但並不是其自願蓋的；授信
　　　約定書上的印章亦為其所有，但名字不確定是否親簽。
　二、目前無資力清償。
    理 　　 由
一、本件被告乙○○，未於最後言詞辯論期日到場，核無民事訴訟法第三百八十六條
    各款所列情形，爰依原告之聲請，由其一造辯論而為判決。
二、原告起訴主張郭添丁於八十九年三月二十八日起陸續邀同被告丁○○、乙○○為
    連帶保證人，向原告借款一百四十萬元及一十六萬元，並任一宗債務不依約清償
    本金時，其債務視為全部到期。詎上開一十六萬元之借款於八十九年十一月二十
    八日到期後，郭添丁未依約清償，依上開約定，全部借款均視為到期，共積欠原
    告八十六萬元及如附表所示之利息暨違約金，為此提起本件訴訟，請求被告連帶
    如數給付。
    被告丁○○則以其並未於系爭二紙借據上簽章，原告須就系爭二紙借據上連帶保
    證人欄上被告丁○○簽名之真正負舉證責任；另系爭授信約定書第十三條之約定
    ，使當事人拋棄民法第七百五十五條所定保人之權利，依民法第七百三十九條之
    一、第七十一條及第二百四十七條之一第三款之規定，該條文應歸無效；又授信
    約定書第十四條之規定，明顯加重他方當事人之責任，並免除原告之對保責任，
    依民法第二百四十七條之一第一款及第二款規定，亦應歸於無效等語置辯。
　　被告乙○○則以其為郭添丁之女婿，借據上之印章雖為其所有，但並不是其自願
　　蓋的；授信約定書上的印章亦為其所有，但名字不確定是否親簽，惟目前無資力
　　清償等語置辯。
三、原告主張郭添丁於八十九年三月二十八日邀同被告丁○○、乙○○為連帶保證人
    ，向原告借款一百四十萬元，借款期間自八十九年三月二十八日起至九十年三月
    二十八日止，約定利息按原告基本放款利率加碼年率百分之一點五計算，自借款
    日起，按月計付，嗣後原告調整基本放款利率時，自調整之日起，按新利率加原
    加碼計息。另於八十九年十月二十七日向原告借款一十六萬元，借款期間自八十
    九年十月二十七日起至八十九年十一月二十八日止，約定利息按原告基本放款利
    率加碼年率百分之一點八計算，自借款日，按月計付，嗣後原告調整基本放款利
    率時，自調整之日起，按新利率加原加碼計息。如任一宗債務不依約清償本金時
    ，二筆借款均約定借款人即喪失期限之利益，其債務視為全部到期，並自逾期之
    日起，逾期在六個月以內者，按上開利率百分之十，逾期在六個月以上者，按上
    開利率百分之二十計付違約金，立有借據二份、授信約定書二份為證。詎上開一
    十六萬元之借款於八十九年十一月二十八日到期後，郭添丁未依約清償，依上開
    約定，全部借款均視為到期，共積欠原告八十六萬元及如附表所示之利息暨違約
    金之事實，借據二份、轉帳收入傳票影本一份為證，並為被告所不爭執，自堪信
    為真實。
四、原告主張郭添丁前開二筆一百四十萬元及一十六萬元之借據，係邀同被告丁○○
    、乙○○為連帶保證人，應就系爭借款債務負連帶清償之責之事實，亦據原告提
    出借據二份及授信約定書二份為證，惟被告則以前揭情詞置辯。是應審酌者，為
    被告是否為本件郭添丁之二筆借款之連帶保證人，而應負連帶保證責任，經查：
    (一)系爭二份借據上之連帶保證人欄均蓋有「丁○○」及「乙○○」之印文，而該
      印文經肉眼辨視，核與被告八十五年十二月二十三日所簽授信約定書上所之印
      文相符，證人即為被告對保之原告職員余文鎮亦證稱「這二份授信約定書都是
      我經辦的，丁○○及乙○○兩位都是親自來銀行辦理，授信約定書上的簽名都
      是他們親自簽的，印章也是他們親自帶來蓋章的」等語（本院九十年七月三日
      言詞辯論筆錄），自堪信系爭二份借據上被告「丁○○」及「乙○○」印文為
      真正。
　　(二)雖被告丁○○辯稱一百四十萬元借據上「丁○○」之簽名係他人偽簽，另一十
　　　六萬元借據上「丁○○」之借據為橡皮章所蓋，而證人即一十六萬元借據之經
　　　辦人林明來證稱對被告丁○○有無來銀行在一十六萬元之借據上簽名及蓋章無
　　　印象，於其他案件審理時亦證稱皆為郭添丁將蓋好印章之借據帶來銀行等語，
　　　足徵被告丁○○未前往銀行為系爭借款擔任連帶保證人事真等語，並提出本院
　　　九十年度重訴字第七四四號清償借款事件九十年五月十五日言詞辯論筆錄影本
　　　一份、九十年訴字一四一三號清償借款事件九十年五月三十一日言詞辯論筆錄
　　　影本一份為證。然按如有用印章代替簽名者，其蓋章與簽名生同等效力，民法
　　　第三條第二項定有明文。次按為便於嗣後立約人與貴行一切受（授）信往來，
　　　立約人茲同意，除另有約定外，憑後列留存印鑑式樣蓋（簽）於受（授）信契
　　　據，即生效力，系爭授信約定書第十四條亦定有明文，系爭二份借據上被告之
　　　印文既與授信契約書所留之印鑑相同，且為真正，即已堪信原告主張被告擔任
　　　系爭二筆借款連帶保證人等情為真正。
　　(三)被告丁○○復辯稱授信約定書第十四條之規定，明顯加重他方當事人之責任，
　　　並免除原告之對保責任，依民法第二百四十七條之一第一款及第二款規定，應
　　　歸於無效等語置辯。按依照當事人一方預定用於同類契約之條款而訂定之契約
　　　，為左列各款之約定，按其情形顯失公平者，該部分約定無效：一免除或減輕
　　　預定契約條款之當事人之責任者。二加重他方當事人之責任者。民法第二百四
　　　十七條之一第一款、第二款定有明文，即當事人所訂定定型化契約之約定，依
　　　契約所訂定之本旨所生主要之權利義務或按法律規定加以綜合判斷而有顯失公
　　　平之情形時，該部分之約定為無效。系爭授信約定書固為原告預定用於同類契
　　　約之條款而訂定之契約，屬定型化契約；然授信約定書第十四條僅係簽約雙方
　　　約定日後契據生效之方式，被告因此定型化契約之所生之義務，並未因此條款
　　　而有何加重其責任之處。再按稱保證者，謂當事人約定，一方於他方之債務人
　　　不履行債務時，由其他負履行責任之契約，民法第七百三十九條定有明文，故
　　　保證契約為債權人與保證人間約定，由保證人對主債務人對債權人所負之債務
　　　為擔保之契約，保證契約之成立，只須雙方當事人意思表示一致即可，無須有
　　　何種方式。金融機構辦理貸款固有所謂「對保」一事，然「對」保無非係金融
　　　機構為求慎重，確認當事人意思表示之舉措而已，對保與否，並非保證契約成
　　　立之要件，縱未經對保亦非為免負保證責任之原因。故對保與否，並非保證契
　　　約成立之要件，亦非債權人與保證人成立保證契約時須負之義務，則兩造以定
　　　型化之授信約定書約定日後契據生效之方式，原告亦無何責任因此而免除，是
　　　被告丁○○辯稱授信約定書第十四條之規定，依民法第二百四十七條之一第一
　　　款及第二款規定，應歸於無效等語，不足採信。
　　(四)被告縱辯稱系爭二份借據上之簽名非其所親簽等語，然系爭二份借據上被告之
　　　印文既與授信契約書所留之印鑑相同，且為真正，應由被告就此印章係遭他人
　　　盜蓋用之事實負舉證責任，然被告並未能舉證證明之，即不能解免其應負連帶
　　　保證人之責任。
五、綜上所陳，原告主張被告擔任系爭二筆借款連帶保證人等情為可採信，則被告就
    郭添丁積欠原告八十六萬元及如附表所示之利息暨違約金，即應負連帶保證人之
    連帶清償責任。從而，原告依連帶保證之法律關係，請求被告連帶給付八十六萬
    元及如附表所示之利息暨違約金，為有理由，應予准許。
六、兩造陳明願供擔保，聲請宣告假執行或免為假執行，經核並無不合，爰各酌定相
    當之擔保金額，一併准許之。
七、本件事實已臻明確，兩造其餘攻擊或防禦之方法，經核於判決結果無何影響，爰
    不一一論述，附此敘明。
八、結論：原告之訴為有理由，依民事訴訟法第三百八十五條第一項前段、第八十五
    條第二項、第三百九十條第二項、第三百九十二條，判決如主文。
中　　　華　　　民　　　國　　九十一　　年　　　五　　　月　　二十四　　日
                              民事第三庭法      官　吳青蓉
右為正本係照原本作成
如對本判決上訴，須於判決送達後廿日內向本院提出上訴狀
中　　　華　　　民　　　國　　九十一　　年　　　五　　　月　　二十七　　日
　　　　　　　　　　　　　　　　　　　　法院書記官　吳芳玉
